臺灣屏東地方法院民事判決
111年度潮簡字第67號
原      告  旺旺友聯產物保險股份有限公司

法定代理人  劉自明
訴訟代理人  彭欣如  
            吳文龍
            林信宏
被      告  游永滄  

訴訟代理人  黃順呈
上列當事人間請求侵權行為損害賠償事件，本院於民國111年3月
23日言詞辯論終結，判決如下：
    主  文
被告應給付原告新臺幣參拾參萬零貳佰參拾貳元，及自民國110
年12月10日起至清償日止，按週年利率5％計算之利息。
原告其餘之訴駁回。
訴訟費用由被告負擔十分之九，餘由原告負擔。
本判決第一項勝訴部分得假執行。但被告如以新臺幣參拾參萬零
貳佰參拾貳元為原告預供擔保，得免為假執行。
    事實及理由
一、原告主張：
  ㈠被告於民國109年9月28日20時35分許，駕駛車牌號碼0000-00
    號自用小貨車，行經屏東縣枋寮鄉台一線中正大路與中山路
    口時，疏未注意車前狀況，自後追撞訴外人蘇信榮所有並駕
    駛之車牌號碼000-0000號自用小客車（下稱系爭車輛）之後
    方車身，造成系爭車輛受損（下稱系爭事故）。
  ㈡而系爭車輛係由原告所承保，原告業已依保險契約賠付修復
    系爭車輛之工資新臺幣（下同）50,236元、烤漆費用55,027
    元、零件費用269,963元，合計375,226元，又系爭事故係因
    被告之過失行為所致，原告得依據保險法第53條規定，代位
    行使車主對被告之損害賠償請求權。綜上，原告爰依據民法
    第184 條第1項前段、第191 條之2 前段、保險法第53條等
    規定提起本訴，並聲明：被告應給付原告375,226元，及自
    起訴狀繕本送達之翌日起至清償日止，按週年利率5 ％計算
    之利息。
二、被告之答辯：伊對於原告上揭主張之修復費用均不爭執，惟
    零件部分請依法折舊等語，並聲明：原告之訴駁回。
三、本院之判斷：
  ㈠按「因故意或過失，不法侵害他人之權利者，負損害賠償責
    任；汽車、機車或其他非依軌道行駛之動力車輛，在使用中
    加損害於他人者，駕駛人應賠償因此所生之損害。但於防止
    損害之發生，已盡相當之注意者，不在此限」，民法第184
    條第1項前段、第191條之2分別定有明文。次按「被保險人
    因保險人應負保險責任之損失發生，而對於第三人有損失賠
    償請求權者，保險人得於給付賠償金額後，代位行使被保險
    人對於第三人之請求權；但其所請求之數額，以不逾賠償金
    額為限。」，保險法第53條第1項亦定有明文。再按汽車行
    駛時，駕駛人應注意車前狀況及兩車併行之間隔，並隨時採
    取必要之安全措施，不得在道路上蛇行，或以其他危險方式
    駕車，道路交通安全規則第94條第3項亦定有明文。
  ㈡本件原告主張被告有於上揭時、地，因過失行為致發生系爭
    事故，系爭車輛因而受損等情，有原告提出之道路交通事故
    當事人登記聯單、初步分析研判表、行車執照、結帳工單、
    收銀機統一發票、汽車險理賠計算書、賠償給付同意書，及
    本院函查之屏東縣政府警察局枋寮分局110年11月29日枋警
    交字第11032151900號函文暨所附系爭事故之道路交通事故
    現場圖、道路交通事故調查紀錄表、當事人酒精測定紀錄表
    、公路監理電子閘門查詢資料、案發現場照片等資料在卷可
    參，且經本院核閱無誤，被告對此亦未表示爭執，應堪認屬
    實。查被告應於駕駛時注意車前狀況，並與前車保持安全距
    離，惟被告卻疏未注意前方亦為同向行駛之系爭車輛，而自
    後追撞系爭車輛，則被告自應負過失責任甚明，是本院綜合
    參酌上揭事證，認為原告主張系爭事故係因被告之過失行為
    所致，且系爭車輛因而受損等情，應可採信。綜上，被告對
    於系爭事故之發生，應負過失責任，且系爭車輛受損與被告
    之過失行為間，亦具有相當因果關係，則原告依據民法第18
    4 條第1 項前段等規定，主張被告對系爭車輛應負損害賠償
    責任，自屬有據。
  ㈢另原告主張系爭車輛為其承保，其已依保險契約賠付修復系
    爭車輛之工資50,236元、烤漆費用55,027元、零件費用269,
    963元，合計375,226元等情，亦據原告提出上揭結帳工單等
    資料為證，固堪認屬實。惟查，修復費用之賠償以必要者為
    限，則修理材料以新品換舊品，自應予以折舊（最高法院77
    年度第9次民事庭會議決議㈠意旨參照）。本件系爭車輛依卷
    附行車執照所載（本院卷第8 頁），係西元2019年10月出廠
    ，於系爭事故發生時已使用1年，依據行政院頒佈之「固定
    資產耐用年數表」、「固定資產折舊率表」所示，汽車之耐
    用年數為5 年，則就其中零件費用269,963元部分自應予計
    算折舊，本院爰依平均法計算其折舊（即以固定資產成本減
    除殘價後之餘額，按固定資產耐用年數表規定之耐用年數平
    均分攤，計算折舊額），每年折舊率為5 分之1 ，並參酌營
    利事業所得稅查核準則第95條第6 項規定：「固定資產提列
    折舊採用平均法、定率遞減法或年數合計法者，以1 年為計
    算單位；其使用期間未滿1 年者，按實際使用之月數相當於
    全年之比例計算之；不滿1 月者，以月計。」，從而，上揭
    零件費用扣除折舊後應為224,969元（計算方式如附件所示
    ）。綜上，原告得代位請求賠償系爭車輛之修復費用合計為
    330,232元（即工資50,236元＋烤漆費用55,027元＋零件費用2
    24,969元＝330,232元），逾此金額之請求，則屬無據，不應
    准許。
四、綜上所述，原告依據民法第184條第1項前段、第191條之2、
    保險法第53條第1 項等規定，聲明請求被告應給付原告330,
    232元，及自起訴狀繕本送達之翌日（即110年12月10日）起
    至清償日止，按週年利率5 ％計算之利息，為有理由，應予
    准許，逾此範圍金額之請求，則無理由，應予駁回。
五、本件原告勝訴部分係就民事訴訟法第427 條第2 項訴訟適用
    簡易程序所為被告敗訴之判決，依同法第389 條第1 項第3
    款規定，應依職權宣告假執行。本院並依同法第392 條第2
    項規定，依職權宣告被告如預供擔保，得免為假執行。
六、訴訟費用負擔之依據︰民事訴訟法第79條。
中　　華　　民　　國　　111 　年　　3 　　月　　31　　日
                        潮州簡易庭法官    呂憲雄
正本係照原本作成。
如對判決上訴，須於判決送達後二十日內向本院提出上訴狀，其
未表明上訴理由者，應於提出上訴後二十日內向本院補提理由書
狀（均須按他造當事人之人數附繕本）。
如委任律師提起上訴者，應一併繳納上訴審裁判費。
中　　華　　民　　國　　111 　年　　3 　　月　　31　　日
                                書記官  　林鴻仁　　　　　　　　 
　　　　　　　　 
　　　　　　　　 
　　　　　　　　 
　　　　　　　　 
　　　　　　　　 
　　　　　　　　 
　　　　　　　　 
附件：
計算方式：1.殘價＝取得成本÷( 耐用年數＋1)即269,963÷(5+1)＝4
4,994（小數點以下四捨五入）。2.折舊額 ＝(取得成本－殘價)×1
/（耐用年數）×（使用年數）即(269,963－44,994) ×1/5×1＝44,9
94（小數點以下四捨五入）。3.扣除折舊後價值＝（新品取得成
本－折舊額）即269,963－44,994＝224,969。